臺北高等行政法院判決
　　　　　　　　　　　　　　　93年度訴字第00011號
　　　　　　　　　　　　　　　.
原　　　告　永有國際有限公司
代　表　人　甲○○
被　　　告　桃園縣政府
代　表　人　乙○○（縣長）
訴訟代理人　丙○○
上列當事人間因就業服務法事件，原告不服行政院勞工委員會中
華民國92年10月24日勞訴字第0920047061號訴願決定，提起行政
訴訟。本院判決如下：
　　主  文
原告之訴駁回。
訴訟費用由原告負擔。
　　事  實
一、事實概要：
    緣原告永有國際有限公司接受吳居忠委任以吳楊阿鳳為受監
    護人之名義，辦理聘僱外國人之申請許可等事項，於91年8月
    5日向行政院勞工委員會申請外籍監護工時，提供不實之財團
    法人彰化基督教醫院開立之吳楊阿鳳診斷證明書，經行政院
    勞工委員會以92年4月16日勞職外字第0920202804A號函移請
    被告機關桃園縣政府查處，經被告審查屬實，乃依就業服務
    法第40條第8款及第65條第1項規定，以92年7月22日府勞組字
    第0920168246號處分書處原告罰鍰新台幣30萬元整。原告不
    服，提起訴願，遭決定駁回，遂提起本件行政訴訟。
二、兩造聲明：
　　(一)原告聲明求為判決：1.訴願決定及原處分均撤銷。
                        2.訴訟費用由被告負擔。
　　(二)被告聲明求為判決：1.駁回原告之訴。
                        2.訴訟費用由原告負擔。
三、兩造之爭點：被告機關依就業服務法第40條第8款及第65條第
                1項規定，處原告新台幣30萬元罰鍰，是否適法
                ？
　　(一)原告主張之理由：
      1.原告奉接被告機關右開處分書，以原告接受雇主吳居忠
        委任辦理聘僱外籍監護工，提供不實之診斷書，向行政
        院勞工委員會申請聘僱外籍監護工，違反就業服務法第
        40 條第8款之規定事項，爰依同法第65條第1項規定，
        處以罰鍰新台幣30萬元整，原告不服提起訴願，仍未獲
        變更，訴願決定理由以「本件偽造之診斷證明書係訴願
        人之代表人甲○○委託李嘉文取得，而此為張君執行職
        務之行為，訴願人自應對李君之行為負責，而應對本件
        申請聘僱許可相關資料之來源及真實性加以審核、確認
        ；又依前開解釋，人民違反法律上義務而應受行政罰之
        行為，法律無特別規定時，雖不以出於故意為必要，仍
        須以『過失』為其責任條件，而本件訴願人未善盡審核
        之義務，未再詳細查證李嘉文君代辦之身體健康情況檢
        查之診斷證明書是否真偽，而逕以該診斷書向本會提出
        申請，難謂無過失，則訴願人因該過失而違反就業服務
        法上之禁止規定時，仍不得執為免責之依據」云云。
      2.查原告於接受雇主吳居忠委任時，僅先向行政院勞委會
        申請辦理招募外國人之許可，雇主吳居忠並未委任原告
        引進外籍監護工，亦即，雇主並未因此份診斷書而聘僱
        外籍監護工，被告機關認為原告持診斷書向行政院勞委
        會，申請聘僱外籍監護工，認定事實顯有誤解，合先敘
        明。
      3.民國91年間，建樺外勞資訊中心李嘉文先生至原告公司
        開發業務，聲稱他可以幫欲申請外籍監護工之雇主將受
        監護人帶至醫院看診，並開立診斷書，而原告公司於91
        年7月17日受雇主吳居忠之委任，辦理招募外國人時，雇
        主吳居忠表示因受監護人尚居住高雄市，須等外籍監護
        工入境，才有能力搬至桃園縣蘆竹鄉之住所居住照顧，
        故委請原告公司協助帶病人至醫院看診，原告公司乃請
        建樺外勞資訊中心李嘉文先生協助，至受監護人吳楊阿
        鳳之住處帶病人至醫院看診，並開立診斷證明書，李嘉
        文先生將財團法人彰化基督教醫院所開立之診斷證明書
        交給原告公司時，診斷書上蓋有醫院院章、醫師戳章，
        同時並附有受監護人吳楊阿鳳至財團法人彰化基督教醫
        院掛號、門診繳費收據，原告公司在此情形下乃信以為
        真，將此份診斷書提供申請辦理外國人之招募。
      4.診斷書是由彰化基督教醫院所開立，是真正之診斷書，
        至少形式上真正原告公司委託建華外勞資訊中心李嘉文
        先生帶受監護人吳楊阿鳳至醫院看診，並開立診斷書之
        過程，及診斷書之醫院章、醫師戳章、掛號及門診繳費
        收據，均顯示診斷書係經由正當管道所取得，且據財團
        法人彰化基督教醫院回覆亦僅稱：「診斷書上醫院之字
        跡不符．．．．．．」，至於診斷書是否偽造，彰化基
        督教醫院並未說明，惟若診斷書係偽造，彰化基督教醫
        院應會說明診斷書係偽造，而非稱「診斷書上醫院之字
        跡不符」，故診斷書應是彰化基督教醫院所開立，是真
        正之診斷書，且原告公司並非檢調機關，並無法調閱病
        歷資料判別真偽，在診斷書上之醫院章、醫師戳章及掛
        號門診繳費收據均齊全之情形下，原告公司如何得知診
        斷書之真偽。原告公司並無過失。
      5.原告公司在提出外國人招募之申請時，雇主吳居忠並未
        質疑未開立診斷書，被告機關因雇主表示受監護人未親
        自至醫院看診，由醫師填寫診斷書為由，即處分原告，
        亦有不當，蓋雇主雖稱未曾看過診斷書，但原告公司在
        提出外國人招募之申請前，便告知雇主吳居忠診斷書已
        開立完畢，但此時雇主吳居忠並未告訴原告公司，受監
        護人未曾至醫院看診，致使在原告公司沒有任何疑問之
        下，亦經過雇主同意，始將診斷書提出申請招募外國人
        。
      6.原告公司並非檢調機關，並無任何權限調閱病歷資料判
        別真偽，在診斷證明書之形式為真正之情形下，原告公
        司如何善盡審核之義務，詳細查證證明書真偽，且被告
        機關及行政院勞工委員會同是專責審核機關，每天審理
        的外勞申請案件比原告公司不知多幾倍，連他們都無法
        判別診斷書之真偽，而審核通過，原告公司又有何能力
        辨別診斷書之真偽，現在案發了，才以「事後諸葛」之
        姿，宣稱原告未善盡審查之責，難昭原告折服。何況原
        告公司實無任何之故意過失。
      7.原告公司對於就業服務法第40條第8款之違反並無故意或
        過失。綜上所述，診斷書既是彰化基督教醫院所開立之
        真正診斷書，雇主吳居忠在原告公司向其表明診斷書已
        開立完成時，未表示受監護人未至彰化基督教醫院就診
        ，則原告公司對於診斷書之真正自無從辨識。而「人民
        違反法律上之義務而應受行政罰之行為，法律無特別規
        定時，雖不必以出於故意為必要，仍需以過失為其責任
        要件」大法官會議著有二七五號解釋，如前所述，診斷
        書既為真正 (至少形式上無從辨識)，雇主吳居忠亦未
        表示未至彰化基督教醫院就診，則原告公司對於就業服
        務法第40條第8款之違反並無故意或過失，原處分書以
        原告公司違反第40條第8款規定，對原告公司處以罰鍰
        新台幣30萬元自有違誤，為此懇請將原處分及行政院勞
        工委員會訴願決定予以撤銷。
　　(二)被告主張之理由：
      1.按「私立就業服務機構及其從業人員從事就業服務業務
        ，不得有下列情事：接受委任辦理聘僱外國人之申請許
        可、招募、引進或管理事項，提供不實資料或健康檢查
        檢體：：：：」、「違反：：：第40條第7款至第9款規
        定者，處新台幣30萬元以上150萬元以下罰鍰。」，分
        別為就業服務法第40條第8款及第65條第1項所明定。
      2.原告接受雇主吳居忠委任以吳楊阿鳳為受照顧人之名義
        ，辦理聘僱外國人之申請許可等事項，以不實之財團法
        人彰化基督教醫院吳楊阿鳳診斷證明書，於91年8月5日
        向行政院勞工委員會申請聘僱外籍監護工。核其行為違
        反就業服務法第40條第8款，爰依同法第65條第1項規定
        處30萬元罰鍰，核與首揭法條之規定洵無不合，合先指
        明。
      3.原告行政訴訟意旨略謂：「：：據財團法人彰化基督教
        醫院回覆亦僅稱：『診斷書上醫院之字跡不符：：』，
        至於診斷書是否偽造，彰化基督教醫院並未說明，惟若
        診斷書係偽造，彰化基督教醫院應會說明診斷書係偽造
        ，而非稱『診斷書上醫院之字跡不符』，故診斷書應是
        彰化基督教醫院所開立，是真正之診斷書，且原告公司
        並非檢調機關，並無法調閱病歷資料判別真偽，在診斷
        書上之醫院章、醫師戳章及掛號門診繳費收據均齊全之
        情形下，原告公司如何得知診斷書之真偽。原告公司並
        無過失。五、原告公司在提出外國人招募之申請時，雇
        主吳居忠並未質疑未開立診斷書被告機關因雇主表示受
        監護人未親自至醫院看診，由醫師填寫診斷書為由，及
        處分原告，亦有不當，蓋雇主雖稱未曾看過診斷書，但
        原告公司在提出外國人招募之申請前，便告知雇主吳居
        忠診斷書已開立完畢，但此時雇主吳居忠並未告訴原告
        公司，受監護人未曾至醫院看診，致使在沒有任何疑問
        之下，亦經過雇主同意，始將診斷書提出申請招募外國
        人。：：」，按明知該診斷證明書為不實，或預見其不
        實，仍有意或不違背其本意而向行政院勞工委員會送件
        申請者，為故意或以故意論（刑法第13條參照）。查本
        案雇主吳居忠委任原告辦理聘僱外國人之申請許可等事
        項，此有申請契約書可稽，原告自應盡其注意義務，申
        辦診斷書應屬私立就業服務機構業務行為之一，原告對
        之應知之甚稔，對非依正常程序取得之診斷書，即應本
        於其專業，注意診斷書來源與取得過程，查其是否與事
        實相符，且本案之診斷證明書係原告之代表人甲○○委
        託李嘉文取得，而此為張君執行職務之行為，原告自應
        對李君之行為負責。按司法院大法官會議釋字第275 號
        解釋：「人民違反法律上之義務而應受行政罰之行為，
        法律無特別規定時，雖不以出於故意為必要，仍須以過
        失為其責任條件。但應受行政罰之行為，僅須違反禁止
        規定或作為義務，而不以發生損害或危險為其要件者，
        推定為有過失，於行為人不能舉證證明自己無過失時，
        即應受處罰。」，另最高行政法院36年判字第16號判例
        ：「當事人主張事實須負舉證責任倘其所提之證據不足
        為主張事實之證明自不能認其主張之事實為真實」，稽
        之上開解釋及判例，原告尚非可逕免罰責。
　　理  由
一、按「私立就業服務機構及其從業人員從事就業服務業務，不
    得有下列情事‥‥八、接受委任辦理聘僱外國人之申請許可
    、招募、引進或管理事項，提供不實資料或健康檢查檢體。
    」、「違反第四十條第七款至第九款規定者，處新台幣三十
    萬元以上一百五十萬元以下罰鍰。」分別為就業服務法第四
    十條第八款及第六十五條第一項所明定。
二、本件被告以原告接受雇主委任辦理聘僱外國人之申請許可等
    事項，竟提供不實之診斷證明書，被告乃依就業服務法第40
    條第8款及第65條第1項規定，以92年7月22日府勞組字第
    0920168246 號處分書處原告罰鍰新台幣30萬元，原告不服，
    提起訴願，遭決定駁回；原告循序起訴意旨略以：原告接受
    雇主吳居忠委任時，係先向行政院勞委會申請辦理招募外國
    人之許可，雇主吳居忠並未委任原告引進外籍監護工，亦即
    ，雇主並未因此份診斷書而聘僱外籍監護工，被告機關認為
    原告持診斷書向行政院勞委會，申請聘僱外籍監護工，認定
    事實顯有誤解；又原告請建樺外勞資訊中心李嘉文先生協助
    ，至受監護人吳楊阿鳳之住處帶病人至醫院看診，並開立診
    斷證明書，李嘉文先生將財團法人彰化基督教醫院所開立之
    診斷證明書交給原告公司時，診斷書上蓋有醫院院章、醫師
    戳章，同時並附有受監護人吳楊阿鳳至財團法人彰化基督教
    醫院掛號、門診繳費收據，顯示診斷書係經由正當管道所取
    得，原告公司在此情形下乃信以為真，原告並非檢調機關，
    並無任何權限調閱病歷資料判別真偽，是原告實無任何之故
    意過失，請將原處分及訴願決定撤銷云云。
三、卷查原告接受雇主吳居忠委任以吳楊阿鳳為受監護人之名義
    ，辦理聘僱外國人之申請許可等事項，於91年8月5日向行政
    院勞工委員會申請外籍監護工招募許可時，提供不實之財團
    法人彰化基督教醫院開立之吳楊阿鳳診斷證明書，經行政院
    勞工委員會以92年4月16日勞職外字第0920202804A號函移請
    被告查處之事實，有雇主吳居忠及原告公司負責人甲○○談
    話紀錄、財團法人彰化基督教醫院92年1 月6日（92）彰基病
    歷字第9112055號函、92年7月24日不實之診斷證明書，雇主
    聘僱外籍勞工申請表等附原處分卷可稽；觀諸上揭財團法人
    彰化基督教醫院覆函已載明系爭診斷證明書上筆跡與診治醫
    師字跡不同，此已足徵該診斷證明書係屬不實；原告主張該
    診斷證明書由正當管道取得，應係真正云云，容非可採。又
    參以原告提出之雇主聘僱外籍勞工申請表所示，原告確係受
    委託之就業服務機構，且申辦案件類別為「家庭監護工」，
    申請項目為「初次招募」，原告謂被告認定事實錯誤，容非
    可採；原告既受託代辦外籍監護工之招募申請，提出不實之
    診斷證明書，被告據以認定原告違反就業服務法第40條第8款
    規定，依同法第65條第1項規定裁處原告罰鍰新台幣30萬元，
    洵屬有據。
四、原告主張該診斷證明書係建樺外勞資訊中心李嘉文交付原告
    ，診斷書上蓋有醫院院章、醫師戳章，同時並附有掛號、門
    診繳費收據，原告乃信以為真，原告並非檢調機關，並無任
    何權限調閱病歷資料判別真偽，是原告實無任何之故意過失
    云云；惟按「人民違反法律上之義務而應受行政罰之行為，
    法律無特別規定時，雖不以出於故意為必要，仍須以過失為
    其責任條件。但應受行政罰之行為，僅須違反禁止規定或作
    為義務，而不以發生損害或危險為其要件者，推定為有過失
    ，於行為人不能舉證證明自己無過失時，即應受處罰。」大
    法官會議第275號解釋甚明；次查，就業服務法對於私立就業
    服務機構的設立採許可制，未經許可者，不得從事就業服務
    業務，該法第34條第1、2項定有明文，同法第36條第1項規定
    ，私立就業服務機構應置符合規定資格及數額之就業服務專
    業人員，其立法原意係賦與私立就業服務機構較高的責任及
    注意義務。另依民法第535條規定，受任人處理委任事務，應
    依委任人之指示，並與處理自己事務為同一之注意。其受有
    報酬者，應以善良管理人之注意為之。準此，私立就業服務
    機構從事就業服務業務，應以其專業知識提供服務，並就處
    理之事務負善良管理人之注意義務；本件原告受吳居忠委任
    辦理外勞聘僱許可業務，並受有報酬，於處理客戶申請聘僱
    家庭外籍監護工案時，竟接受第三人建樺外勞資訊中心李嘉
    文所提供之診斷證明書，再以原告公司名義向主管機關提出
    申請；依上說明，原告即應對診斷證明書之取得、內容等詳
    加查證；原告係專業私立就業服務機構，對於診斷證明書之
    取得程序，應有其一定認識，如受監護人未親至醫院由醫師
    診治，並向醫院要求開立診斷證明，自無可能憑空取得診斷
    證明書；詎原告於取得第三人李嘉文所交付該不實之診斷證
    明書後，未盡其專業之注意義務，仍予送件，顯有未查證之
    疏失，已違背其善良管理人之注意義務，自屬有過失；原告
    雖稱該診斷證明書有用印、無法從外觀察覺係屬偽造等情，
    仍不能證明其無過失，依上開解釋意旨，自仍應受處罰。
五、綜上所述，原告起訴論旨，容非可採。被告以原告提供不實
    之醫院診斷證明書，申請聘僱外籍監護工，認其違反就業服
    務法第40條第8款規定，爰依同法第65條第1項規定處原告罰
    鍰新台幣三十萬元，認事用法，並無違誤，訴願決定予以維
    持，亦無不合；原告訴請撤銷，為無理由，應予駁回。
據上論結，本件原告之訴為無理由，爰依行政訴訟法第98條第3項
前段，判決如主文。
中    華    民    國    94    年    2     月    17    日
                  第六庭審判長法  官   林樹埔
                              法  官　 曹瑞卿
                              法  官　 許瑞助
上為正本係照原本作成。
如不服本判決，應於送達後20日內，向本院提出上訴狀並表明上
訴理由，如於本判決宣示後送達前提起上訴者，應於判決送達後
20日內補提上訴理由書（須按他造人數附繕本）。
中    華    民    國    94    年    2     月    17    日
                              書記官   吳芳靜
